【裁判字號】    99,訴,51
【裁判日期】    990714
【裁判案由】    公共危險
【裁判全文】
臺灣宜蘭地方法院刑事判決                99年度訴字第51號
公  訴  人  臺灣宜蘭地方法院檢察署檢察官
被      告  丁○○
指定辯護人  本院公設辯護人乙○○
上列被告因公共危險案件，經檢察官提起公訴（99年度偵字第
217號），本院判決如下：
    主  文
丁○○犯放火燒燬現供人使用之住宅未遂罪，處有期徒刑壹年玖
月，緩刑伍年。
    事  實
一、丁○○與其父親丙○○因故發生爭執，竟基於放火燒燬現供
    人使用住宅之不確定故意，於民國98年12月29日下午1時50
    分許，在其與父親丙○○居住之位於宜蘭縣蘇澳鎮○○路19
    巷28號之住宅客廳內，放火燒燬桌、椅，嗣因宜蘭縣頂寮路
    19巷29號住戶甲○○發現後，報請消防隊到場處理即時撲滅
    火勢，丙○○上開住處始未燒燬。
二、案經宜蘭縣政府警察局蘇澳分局報請臺灣宜蘭地方法院檢察
    署檢察官偵查起訴。
    理  由
一、訊據被告丁○○於警、偵訊及本院審理中，坦承於前開時、
    地，將住處木製椅子破壞後，與桌子一起堆放於客廳處後，
    放火燃燒等情不諱，惟辯稱：因為找不到工作，常常被父親
    罵，當天伊喝了酒是想要自殺，伊覺得很冷，一生氣就把東
    西砸毀，然後把東西集中，想要取暖，點火就可以取暖了云
    云。經查：
  (一)宜蘭縣蘇澳鎮○○路19巷28號住處係被告之父丙○○所有，
    現由丙○○及被告同住該處等情，業據證人丙○○於警、偵
    訊中證述在卷，並有證人丙○○所提土地、建築改良物所有
    權影本在卷可稽（99年度偵字第217號卷第17、18頁）。另
    頂寮路19巷29號住戶即證人甲○○於警、偵訊及本院審理中
    ，均證稱當日在家時，發現被告住處冒煙後，隨即報案並進
    入被告住處協助撲滅火勢等情。再本件火災後，並經宜蘭縣
    政府消防局員警至現場勘查後，製作火災原因調查鑑定書1
    份在卷可證（99年度偵字第217號卷第26至60頁）。
  (二)依前述火災原因調查鑑定書所載，現場起火處並無爐具及炊
    事器具，亦未發現電源銅線及使用任何電器設備情形，研判
    非因炊事不慎或用電不慎引起火災所致。而現場經勘查發現
    起火處位於住處客廳，僅客廳木製椅受燒碳化，此亦與被告
    自承在客廳內放火燃燒桌椅等語相符。又依現場照片所示，
    被告住處客廳擺設木製桌椅、沙發、木製電視櫃等家具，火
    勢蔓延時，恐會延燒其他物品，進而波及整棟建物，被告雖
    辯稱並無燒燬住處意圖，但其於客廳內堆放物品放火之行為
    ，將足以導致住處發生火災，自有預見之可能，難因此即認
    其無放火燒燬住處之犯意。本件事證明確，被告前開所辯，
    係卸責之詞，不足採信，其犯行堪以認定，應依法論科。
二、被告放火後，於尚未燒燬住宅之際，旋即經鄰居發現報警處
    理後撲滅火勢，核其所為，係犯刑法第173條第3項、第1項
    之放火燒燬現供人使用住宅未遂罪。被告著手放火行為之實
    施，而未致燒燬住宅之結果，為未遂犯，依刑法第25條第2
    項減輕其刑。又被告經本院送請財團法人羅許基金會羅東博
    愛醫院（下稱羅東博愛醫院）鑑定其精神狀態，依羅東博愛
    醫院99年5月7日（99）羅博醫字第2010050047號函所附之精
    神鑑定報告書（本院卷第20至22頁），認「簡員（即被告）
    應為精神感性精神分裂症患者，且未就醫接受治療。雖簡員
    之精神病症導致其認知功能較一般人差，但並未到達完全失
    去現實感及判斷力之程度」、「簡員之精神狀態，屬『已致
    其為意思表示或受意思表示，或辨識其意思表示效果之能力
    ，顯有不足』程度，但並未到達『致不能為意思表示或受意
    思表示，或不能辨識其意思表示之效果」，是被告於行為時
    ，因其精神疾病影響，致其行為之辨識能力及行為能力顯著
    降低，爰依刑法第19條第2項減輕其刑，並遞減之。爰被告
    因與家人爭執，於情緒低落下因而放火，依其犯罪之動機、
    目的、手段，與放火後造成居住安全之危險，及被告犯罪後
    之態度等一切情狀，量處如主文所示之刑，以示懲儆。查被
    告前未曾受有期徒刑以上刑之宣告，有卷附臺灣高等法院被
    告前案紀錄表可按，經此起訴審判，當知所警惕，信無再犯
    之虞，本院認所宣告之刑以暫不執行為適當，併諭知緩刑5
    年，以啟自新。
據上論斷，應依刑事訴訟法第299條第1項前段，刑法第173條第
3項、第1項、第19條、第25條、第74條第1項第1款，判決如主文
。
本案經檢察官陳嘉瑜到庭執行職務
中    華    民    國    99    年    7     月    14    日
                  刑事第四庭  審判長法  官  林楨森
                                    法  官  陳雪玉
                                    法  官  辜漢忠
以上正本證明與原本無異。
如不服本判決應於收受送達後十日內向本院提出上訴書狀，並應
敘述具體理由；其未敘述上述理由者，應於上訴期間屆滿後二十
日內向本院補提理由書(均須按他造當事人之人數附繕本)「切勿
逕送上級法院」。
                                    書記官  林詩綺
中    華    民    國    99    年    7     月    15    日
附錄本案論罪科刑法條：
刑法第173條第3項、第1項
放火燒燬現供人使用之住宅或現有人所在之建築物、礦坑、火車
、電車或其他供水、陸、空公眾運輸之舟、車、航空機者，處無
期徒刑或7年以上有期徒刑。
第 1 項之未遂犯罰之。

司法院資訊處製作；財團法人民間司法改革基金會備份。
